【裁判字號】    97,交聲,285
【裁判日期】    970808
【裁判案由】    聲明異議
【裁判全文】
臺灣屏東地方法院交通事件裁定         97年度交聲字第285號
原處分機關  交通部公路總局高雄區監理所屏東監理站
異 議人 即
受處分  人  甲○○
上列異議人因違反道路交通管理處罰條例案件，對於交通部公路
總局高雄區監理所屏東監理站民國97年7 月7 日所為之處分（屏
監違字第裁82－AD0000000 號）聲明異議，本院裁定如下：
    主  文
異議駁回。
    理  由
一、原處分意旨略以：異議人即受處分人甲○○於民國97年5 月
    8 日上午8 時26分許，騎乘其所有車牌號碼107 —CDJ 重型
    機車（下稱系爭機車），行經台北市○○路○ 段前，因「機
    器腳踏車，不在規定車道行駛」之違規，依據採證照片逕行
    舉發，嗣原處分機關即交通部公路總局高雄區監理所屏東監
    理站於97年7 月7 日依道路交通管理處罰條例第45條第13款
    之規定，裁處異議人罰鍰共新臺幣（下同）600 元，並記違
    規點數1 點等語。
二、異議意旨略以：其當日騎乘系爭機車時，係在道路上因超車
    而同時前方機車也要左偏超車，所以在機車道上發生壓迫為
    避免碰撞，才向左騎入快車道約20公分左右，旋即向右導入
    機車道，此有機車重心明顯偏右可知。是異議人係在不可抗
    力的狀況下，才被迫騎乘入快車道，在快車道上的時間也不
    到2 秒鐘，此種情況下被拍照舉發，實有不甘。又因該違規
    路段係在大彎道的頂端，因車輛行經彎道，所產生的離心力
    的慣性，往往會偏向左側，且機車道甚窄，機車的穩定性不
    高，常會受強風或路面、行車狀況的影響而有所偏移，這種
    交通矛盾的地點，政府應該要在硬體上做改善，而非是加強
    取締來製造更多矛盾。況且此部分僅係小錯誤，倘以微罪不
    舉之精神，若當時有交通警察在場也不會舉發，而北投分局
    以機器逕行拍照舉發，實在讓人氣餒，爰依法聲明異議，請
    撤銷原處分等語。
三、按汽車駕駛人，爭道行駛有機器腳踏車，不在規定車道行駛
    之情形者，處600 以上1,800 元以下罰鍰；汽車駕駛人有違
    反第45條之情形者，除依原條款處罰鍰外，並予記違規點數
    1 點，道路交通管理處罰條例第45條第13款及第63條第1 項
    分別定有明文。又該法所指之車輛，係指在道路上以原動機
    行駛之汽車 (包括機器腳踏車)或 以人力、獸力行駛之車輛
    ，故機車亦在規範範圍內，同法第3 條第8 款亦有明文。
四、經查：
  (一)異議人確實有於上揭時、地，騎乘系爭機車行經台北市○○
    路○ 段之快速道路上（即未依據規定車道行駛）之違規，業
    據被告坦認屬實，且有照片3 張在卷可稽，是此部分事實，
    自堪信實。
  (二)異議人雖辯稱其騎乘系爭機車進入快車道的時間不到2 秒鐘
    ，此種情況下被拍照舉發，實有不甘，基於微罪不舉，應屬
    不罰云云。惟查，機車駕駛人騎乘機車本應遵守上開相關交
    通規則，而該上開規定，並未規範必須駕駛超過幾秒鐘方屬
    違規，僅需未依據規定在規定車道行駛即屬違規。是異議人
    辯稱僅違規行駛快車道2 秒應屬不罰云云，尚顯無據。
  (三)又異議人辯稱該違規路段係在大彎道的頂端，因車輛型經彎
    道，所產生的離心力的慣性，往往會偏向左側，且機車道甚
    窄，機車的穩定性不高，常會受強風或路面、行車狀況的影
    響而有所偏移，這種交通矛盾的地點，政府應該要在硬體上
    做改善，而非是加強取締來製造更多矛盾云云。惟觀之異議
    人提出之違規照片可知，同時間該路段行駛之機車，並非僅
    有異議人所騎乘之1 部，而其他多部機車均仍依據交通規定
    ，均係騎乘在機車道上，亦無異議人提出之偏離或者有何強
    風、路面之影響而有所偏移，是異議人上開抗辯，並無可採
    。是以，異議人指摘原舉發有誤，為無理由，不可採信。
五、綜上所述，異議人於前揭時、地騎乘系爭機車不在規定車道
    行駛之違規事實，應可認定，則原處分機關據此並援引上開
    道路交通管理處罰條例第45條第13款、第60條第1 項等規定
    ，裁處罰鍰600 元，並記違規點數1 點，於法即無不合，本
    件異議為無理由，應予駁回。
據上論斷，應依道路交通案件處理辦法第19條，裁定如主文。
中    華    民    國    97    年    8     月    8     日
                  交通法庭    法  官  許蓓雯
以上正本證明與原本無異。
如不服本裁定應於收受送達後五日內向本院提出抗告書狀敘述抗
告之理由抗告於台灣高等法院高雄分院。
中    華    民    國    97    年    8     月    14    日
                              書記官  蘇雅慧


司法院資訊處製作；財團法人民間司法改革基金會備份。
